【裁判字號】    92,交易,35
【裁判日期】    921225
【裁判案由】    過失致死等
【裁判全文】
臺灣高雄地方法院刑事判決                          九十二年度交易字第三五號
    公  訴  人  臺灣高雄地方法院檢察署檢察官
    被      告  丙○○
    選任辯護人  吳建勛律師
                游雪莉律師
                張清雄律師
右列被告因過失致死等案件，經檢察官提起公訴（九十一年度偵字第一六七一號）
，本院依簡式審判程序判決如左：
    主  文
丙○○服用酒類，不能安全駕駛動力交通工具而駕駛，處有期徒刑參月；又因過失致
人於死，處有期徒刑柒月。應執行有期徒刑捌月，緩刑肆年。
    事  實
一、丙○○考領有普通小型車駕駛執照，於民國九十一年五月十一日凌晨三時四十分
    許，在高雄市○○區○○路與瀨南街口附近之「王家鱉店」飲用鱉血酒一大杯後
    ，明知已不能安全駕駛汽車，竟仍駕駛車號ＺＧ─二六二九號自用小客車，沿高
    雄市前鎮區○○○路由北往南方向之外側車道行駛，行經成功橋後，在該成功二
    路四號台糖加油站前（該路段屬下坡之坡道，速限為六十公里），其原應注意行
    經坡路應減速慢行，作隨時停車之準備，又汽車行駛時，駕駛人應注意車前狀況
    ，隨時採取必要之安全措施，而依當時客觀夜間有光線、柏油地面乾燥、無缺陷
    、無障礙物視距良好之情形，並無不能注意之情事，竟疏未注意，猶以超越時速
    限制六十公里之時速六十多公里行駛，適有未考顉重型機車駕駛執照菲律賓國籍
    女子ＬＡＩＳＡＮＣＨＥＺＥＤＮＡ（中文譯名娜仙節斯，以下均稱其中文譯名
    ），明知自身業已飲酒至無法安全騎乘機車之情形（娜仙節斯死亡後經檢驗其血
    液中酒精濃度高達二○五ＭＧ／ＤＬ），騎乘車號ＰＭＮ─０四八號重型機車亦
    沿成功二路由北向南方向外側車道行駛在前，丙○○所駕駛自用小客車之左前車
    頭乃不慎撞擊娜仙節斯所騎機車車尾，致娜仙節斯人車拋離撞擊現場數十公尺之
    遠，娜仙節斯受有雙下肢重度創傷等傷害而當場死亡，丙○○於肇事後，對於未
    發覺之犯罪，主動委由台糖物流園區之警衛李進賢報警，並留在車禍現場向處理
    事故之警員坦承肇事，自首其犯罪，嗣經警對丙○○實施酒精測試結果，測得其
    飲酒後吐氣所含酒精成份高達每公升為零點七二毫克，已達不能安全駕駛動力交
    通工具而致生公共危險。
二、案經戊○○訴由高雄市政府警察局前鎮分局報告臺灣高雄地方法院檢察署檢察官
    偵查起訴。
    理  由
甲、程序方面：
    本件被告所犯為死刑、無刑徒刑或最輕本刑為三年以上有期徒刑以外之罪，其於
    準備程序中就被訴事實為有罪之陳述，經法官告知簡式審判程序之旨，並聽取公
    訴人之意見後，爰依刑事訴訟法第二百七十三條之一第一項規定，裁定由受命法
    官獨任進行簡式審判程序，合先敘明。
乙、實體方面
一、訊據被告丙○○對於右述時、地酒後駕駛汽車、過失致死之犯罪事實大致坦承：
    「我在在王家鱉店飲用鱉血酒一大杯後，駕駛車號ＺＧ─二六二九號自用小客車
    ，沿高雄市前鎮區○○○路由北往南方向行駛，行經該路的成功橋，該成功橋是
    有坡度的，我在過橋後的成功路四號即台糖物流園區前發生碰撞一名騎乘車號Ｐ
    ＭＮ─０四八號重型機車之女子，我發生碰撞的地點是有坡道坡度的路段，我車
    子的左前車頭撞到該女子所騎機車車身，致她人車拋離撞擊現場，而當場死亡。
    」等語詳盡。經查：
  (一)按刑法第一百八十五條之三所謂之「不能安全駕駛」，係抽象危險犯，並不以發
    生具體危險為必要，次按行為人飲酒後如其呼氣酒精濃度達於每公升０．五毫克
    時，即有反應較慢、感覺減低、影響駕駛之輕到中度之中毒症狀，如達於每公升
    ０．七五毫克時，則會有思考改變、個性行為改變之輕到中度中毒症狀，有行政
    院國軍退除役官兵輔導委員會台北榮民總醫院八十八年八月五日（八八）北總內
    字第二六八六八號函可查。又依醫學實驗證明所得經驗法則，對於吐氣酒精濃度
    達每公升０．二五毫克以上時，將使駕駛人產生複雜之技巧障礙、駕駛能力變壞
    之行為表現，肇事比率比一般未飲酒時高出二倍，而吐氣酒精濃度達每公升零點
    五毫克以上時，將使駕駛人產生平衡感與判斷力障礙升高，肇事比率比一般未飲
    酒時高出十倍。（參見蔡志中著，對飲酒不能安全駕駛之執法研究，司法院第四
    十六期業務研究會講義）。本件被告呼氣酒精濃度高達每公升０．七二毫克，有
    酒精濃度測定值表一張附卷可稽，則依上開實務見解及研究報告之結論，足見被
    告因服用酒類已至駕駛技巧障礙，視覺及行為反應能力減低，而達不能安全駕駛
    動力交通工具之程度至明。
  (二)被告丙○○酒後以約六十多公里時速駕車沿高雄市前鎮區○○○路南向外側車道
    行駛（該路段速限六十公里），行經成功橋後，在成功二路四號台糖加油站前（
    仍屬下坡之坡道），撞擊同向騎乘機車在前之娜仙節斯之事實，業經證人即處理
    本件交通事故之丁○○員警於本院審理中到庭證稱：「本件車禍的撞擊點就是在
    靠北方的碎片散落位置，較靠南方的碎片散落標示只是要標明位置與碎片多寡無
    關，前方之所以會有碎片應該是有從後往前的力量所致，依照現場碎片散落位置
    判斷，撞擊的力量應該是從北向南而來，機車的剩餘碎片是在台糖物流園區快要
    上橋的位置，而且機車的尾端毀損比較嚴重，車頭幾乎沒有撞裂痕跡，所以撞擊
    點應該是在機車的尾端不是正面，而且機車的刮痕也是由北往南方向，可以做出
    撞擊力量的判斷，第一次碎片散落的位置，可能是撞擊點，後來被害人的機車因
    為承受的力量太強而導致第二次的碎片掉落，兩部車子應該同在北向南車道上。
    」等語明確（本院卷四一、四二頁），且依卷附之道路交通安全事故調查表顯示
    ：「肇事後被告車輛停放在成功二路台糖物流園區門口之北向內側車道（已移動
    ），被害人機車呈東南、西北向橫放在成功二路由南向北之外側車道。在被害人
    機車倒地處北方，有二條分自被害人機車之前輪、後輪延伸而出呈東南、西北刮
    地痕，長度分為四五點三公尺及四六點一公尺。在被害人機車前輪北方三八點八
    公尺處之南向車道旁有一路燈，在該路燈北方約六公尺之成功二路南向外側車道
    上有一處範圍較小之碎片區（以下稱第一碎片區），並自第一碎片區延伸出一條
    長約五點二公尺呈東南、西北向之刮地痕，在前述路燈以南約十九公尺之中央分
    向限制線處另有一範圍更大之碎片區」，又卷附現場照片八幀顯示：被告之車輛
    受損處為左前車頭、及車頭擋風玻璃左側，被害人機車車尾受損，後輪部分脫離
    原位往前彎曲，車頭完好。又依前述被告與被害人車輛撞擊後之產生之多處刮地
    痕及碎片，及被告與被害人車輛受損情形觀之，足見被告當時行車速度頗高，加
    以被告於警詢中坦稱：肇事當時行車時速為六十幾公里等語，有高雄市政府警察
    局交通大隊交通事故談話紀錄表一紙在卷可憑，堪認被告係酒後駕車與被害人同
    向行駛成功二路南向外側車道，被告駕駛之汽車撞擊行駛在前之被害人之機車無
    疑，被告所辯伊當時時速五十餘公里，行駛在由北向南之內側車道等語，並不可
    採。而公訴意旨認被告駕駛車輛沿高雄市前鎮區○○○路由北往南方向行駛，被
    害人騎乘車號ＰＭＮ─０四八號重型機車，行駛成功二路由南往北方向，二人偏
    離原有車道後，在上開路段中央分向限制線處發生撞擊之車禍發生經過，亦有誤
    會。
  (三)按飲用酒類後其吐氣所含酒精濃度超過每公升０‧二五毫克或血液中酒精濃度超
    過百分之０‧０五以上者，皆不得駕車，道路交通安全規則第一百十三條第二款
    定有明文；又行經坡路應減速慢行，作隨時停車之準備，汽車行進中駕駛人應注
    意車前狀況，隨時採取必要安全措施，道路交通安全規則第九十三條第三款、第
    九十四條第三項定有明文，被告既考領有普通小型車駕駛執照，有前述道路交通
    安全事故調查表附卷，對於上開規定應知之甚詳，駕車時本應具有前揭注意義務
    ，並應具有注意能力至屬甚明，又該上述肇事路段速限六十公里，夜間有照明、
    柏油路面乾燥無缺陷、視距良好無障礙物，亦有上述道路交通安全事故調查表可
    證，被告駕車時並無不能注意之情事，竟疏於注意，且於飲用酒類後，呼氣所含
    酒精成份每公升０．七二毫克不能安全駕駛車輛之情況下，猶駕駛車輛，且行經
    坡路未減速慢行，作隨時停車之準備，且未注意車前狀況，仍以六十餘公里之時
    速行駛，因而肇事，其有過失至為灼然。
  (四)至被告另稱：肇事路段燈光昏暗，且成功橋有一彎度會視覺死角等語，雖經證人
    乙○○證稱：當初燈光很暗；證人丁○○警員證稱：該處（即成功橋）的坡度很
    大，如果在夜間突然出現障礙物可能來不及判斷，與車速無關等語（本院卷四一
    四二頁）。然上述路段係有路燈設備，屬有照明路段，業經高雄市政府工務局養
    護工程處函覆：「該橋（即成功橋）既設路燈間距十五公尺一盞，為四○○容量
    高壓納氣燈，其夜間照明度良好。」，有該處九十二年三月二十四日高市公養處
    隊第九○○○二三○二四號函在卷足參（本院卷二三頁），故本件肇事路段雖照
    明狀況並非相當明亮，然被告行經上述燈光較不明亮，且橋面坡度大，可能有視
    覺死角之路段，更應減速慢行，做好隨時停車之準備，而被告卻猶以六十多公里
    之時速超速行駛，自有過失。
  (五)而被害人娜仙節因本件交通事故受有雙下肢廣泛壓碎傷、腹部挫擦傷等傷害，並
    因雙下肢重度創傷而當場不治死亡之事實，業經臺灣高雄地方法院檢察署檢察官
    督同檢驗員相驗明確，有照片四幅、臺灣高雄地方法院檢察署相驗筆錄、相驗屍
    體證明書、鑑定驗斷書等各一份在卷足參（相卷十四至二九頁）。被告上述過失
    駕車肇事行為，與被害人之死亡結果間，顯具有相當因果關係。
  (六)雖本件被害人之血液經檢驗其血液酒精濃度為二○五ＭＧ／ＤＬ（經換算呼氣酒
    精濃度為每公升一點零二五毫克），有高雄醫學大學附設中和紀念醫院檢驗結果
    報告單一紙（相卷四八、四九頁），依前述實務見解及研究報告之結論，顯見被
    害人已不能安全駕駛汽車之程度仍騎乘上述機車，就本件事故之發生亦有過失，
    然此仍不得解免被告之責。是本件事證明確，被告犯行應可認定。
二、核被告丙○○所為，係犯刑法第一百八十五條之三之服用酒類不能安全駕駛動力
    交通工具而駕駛罪及同法第二百七十六條第一項之過失致人於死罪；被告所犯上
    開二罪，犯意各別，行為不同，構成要件有間，應予分論併罰；被告酒醉駕車，
    肇事致被害人死亡，應依道路交通管理處條例第八十六條第一項規定加重其刑。
    再者被告於肇事後，對於未發覺之犯罪，主動委由台糖物流園區之警衛李進賢報
    警，並留在車禍現場向處理事故之警員坦承肇事，自首其犯罪等情，業據證人即
    台糖物流園區之保全人員李進賢證稱：丙○○有到園區守衛室，請伊幫忙打電話
    報警聯絡救護車等語，核與證人即到場處理車禍之高雄市政府警察局前鎮分局交
    通警察隊員警丁○○證述：當時救難人員說是台糖物流園區警衛報的案等語相符
    ，並有證人即現場處理警員乙○○證述：本件車禍是伊第一個到現場處理是接獲
    勤務中心通報，到達現場時就發現被告在現場，被告一直要求我叫救護車將被害
    人送到醫院等語詳盡，應依刑法第六十二條前段之規定減輕其刑，並依法先加重
    後減輕之。爰審酌被告於飲用酒類，且呼氣酒精濃度測試值高達每公升零點七二
    毫克，已達不能安全駕駛之狀態下，猶駕車上路，對於自身及其他使用道路之公
    眾均具有高度之危險性，並肇致事故，惟犯罪後坦承犯行，態度良好，並與告訴
    人當庭達成民事和解，且已給付全數之和解金額，告訴人亦表示：願意原諒被告
    等語（本院卷九二頁）等一切情狀，分別量處如主文所示之刑，並定其應執行之
    刑。又被告前未曾受有期徒刑以上刑之宣告，此有台灣高等法院被告全國前案紀
    錄表及台灣高雄地方法院檢察署刑案資料查註紀錄表各一份在卷可佐，因一時失
    慮，偶罹刑典，事後已坦承犯行，深具悔意，經此刑之宣告後，應知警惕而無再
    犯之虞，本院因認暫不執行其刑為當，予以宣告緩刑四年，用啟自新。
據上論斷，應依刑事訴訟法第二百九十九條第一項前段、第二百七十三條之一第一項
，道路交通管理處罰條例第八十六條第一項，刑法第一百八十五條之三、第二百七十
六條第一項、第五十一條第五款、第七十四條第一款，罰金罰鍰提高標準條例第一條
前段，判決如主文。
本案經檢察官甲○○到庭執行職務。
中    華    民    國    九十二    年      十二      月    二十五        日
                                  臺灣高雄地方法院交通法庭
                                      法  官  陳  億  芳
右正本證明與原本無異。
如不服本判決，應於判決送達後十日內，向本院提出上訴狀。
                                      書記官  李  梅  芬
中    華    民    國    九十二    年      十二      月    二十九        日
附錄本判決論罪之法條：
中華民國刑法第二百七十六條
(過失致死罪)
因過失致人於死者，處二年以下有期徒刑、拘役或二千元以下罰金。
從事業務之人，因業務上之過失犯前項之罪者，處五年以下有期徒刑或拘
役，得併科三千元以下罰金。
中華民國刑法第一百八十五條之三
服用毒品、麻醉藥品、酒類或其他相類之物，不能安全駕駛動力交通工具
而駕駛者，處一年以下有期徒刑、拘役或三萬元以下罰金。


司法院資訊處製作；財團法人民間司法改革基金會備份。
